臺灣彰化地方法院刑事判決　　　　　　　　　　　　　九十一年度易字第九二五號
　　公　訴　人　臺灣彰化地方法院檢察署檢察官
　　被　　　告　甲○○
右列被告因違反家庭暴力防治法之違反保護令案件，經檢察官提起公訴（九十一年度
偵字第四八一三號），本院判決如左：
    主      文
甲○○連續違反保護令，處拘役拾日，如易科罰金，以佰元折算壹日。
    事      實
一、甲○○（起訴書誤為李炯明）係丙○○之配偶，又為乙○○之父，其與丙○○、
    乙○○二人間分別具有家庭暴力防治法第三條第一款、第三款所定之家庭成員關
    係。甲○○明知曾於民國九十年九月十日（起訴書誤為十一日）經本院依家庭暴
    力防治法第十三條第二項之規定，以九十年度家護字第二九九號民事通常保護令
    裁定令其不得對丙○○、乙○○實施身體或精神上不法之侵害行為、不得直接或
    間接騷擾丙○○等保護措施，且該保護令有效期間為九月，甲○○並於九十年九
    月十三日收受上開保護令而開始生效。詎其竟基於違反上開保護令之概括犯意，
    先於九十一年六月九日晚間十時三十分許，飲酒後返回彰化縣和美鎮○○里○○○村○街二號丙○○住處（非公眾所得自由進出），因質疑丙○○在外與其他男
    子交往，乃至二樓將家中房間電話摔壞，再至一樓將桌子及飲水機等物掀倒，使
    原已就寢丙○○及乙○○因聽聞巨大響聲而遭吵醒，甲○○再以三字經等不堪入
    耳之言詞辱罵丙○○及指摘丙○○「討客兄」等語，而對丙○○、乙○○為精神
    上之不法侵害及直接騷擾。甲○○復承續上開概括犯意，於同年月十日（即翌日
    ）下午六時三十分許，酒後前往丙○○上址住處，又因子女管教問題與丙○○發
    生爭執，竟以三字經等不堪入耳之言詞辱罵丙○○並指摘其「討客兄」等語，再
    度對丙○○實施精神上之不法侵害及直接騷擾，連續違反法院所為前述保護令之
    裁定。嗣經丙○○於九十一年六月十日晚間八時許，主動前往彰化縣警察局和美
    分局中寮派出所報警處理，始為警查悉上情。
二、案經丙○○訴由彰化縣警察局和美分局報請臺灣彰化地方法院檢察署檢察官偵查
    起訴。
    理      由
一、右揭事實，業據被告甲○○於本院審理時坦承不諱，核與告訴人丙○○於警詢及
    偵審中指訴情節相符，並有本院九十年度家護字第二九九號民事通常保護令、該
    保護令之送達證書各一份、物品散落地面之照片四張附卷可稽，足徵被告前揭自
    白應與事實相符。而被告將家中物品推倒發出巨響，使前揭受保護之家庭成員無
    法安然入眠，且又一再大聲辱罵告訴人丙○○，顯已對於家庭成員實施精神上之
    不法侵害及直接騷擾，殆無疑義。本案事證已臻明確，被告犯行至堪認定。
二、按被告甲○○為告訴人丙○○之夫，又為被害人乙○○之父，渠等三人間具有家
    庭暴力防治法第三條第一款、第三款之家庭成員關係，被告違反法院通常保護令
    關於禁止對上開家庭成員為精神上之不法侵害及直接騷擾行為之裁定，所為係犯
    家庭暴力防治法第五十條第一、二款之違反保護令罪。被告各次行為雖同時違反
    法院裁定之數款禁止義務，因上開規定保護目的均在於使告訴人丙○○、被害人
    乙○○身體、精神免於遭受侵害，被告所侵害之法益應為相同，僅應將其違犯情
    形逐一列舉，而無再論以想像競合犯或予數罪併罰之可言。而被告於九十一年六
    月九日所為之前揭犯行，係以一行為同時侵害告訴人丙○○、被害人乙○○之法
    益，為想像競合犯，仍從一重之違反保護令罪論處。又被告先後二次違反保護令
    犯行，時間緊接，方法相同，觸犯構成要件相同之罪名，顯係基於概括犯意反覆
    為之，應依連續犯之規定論以一罪，並依法加重其刑。另被告雖有高聲辱罵告訴
    人丙○○，然其犯罪地點係在家中，並非不特定之公眾所得進出見聞，尚與刑法
    公然侮辱罪之構成要件不相合致，且告訴人丙○○僅就被告違反保護令部分表明
    告訴之旨，並未明確提出妨害名譽告訴，均無就此部分再予論罪科刑之餘地，僅
    予敘明。又家庭暴力防治法第十四條第一項固規定通常保護令係於核發時生效，
    然其所稱「核發」究係指承辦法官裁定核發，或書記官製作正本後完成一切必要
    之核發準備手續，或係交由聲請人或相對人收受完成核發程序，始克當之？則因
    條文中並未詳加說明而有疑義。惟就司法實務以言，一般裁定均以宣示或對外送
    達時發生效力，其意無非在於縱使法官完成裁定，仍屬法院內部文書，他人尚難
    盡為知悉，如該裁定逕以法官製作裁定原本時生效，將使受裁定之一造遭逢無從
    預見之權利限制。此於通常保護令之核發生效，似應為相同之解釋，始能兼顧受
    害家庭成員之權利保障及相對人之約制效果。從而，本件前揭通常保護令裁定，
    仍應以九十年九月十三日對外送達之日為完成核發程序之生效日，故被告於九十
    一年六月十日仍有違反家庭保護令之行為，自不能認為已逾九個月之有效期間，
    應屬犯罪行為，附此敘明。爰審酌被告既已收受家庭保護令於先，理應對於自己
    行為知所收斂，竟置法院所為上揭裁定於不顧，率然騷擾家庭成員而為精神上之
    侵害，破壞家庭成員間應有之互信尊重，所為顯不足取；惟被告犯罪後已能坦承
    犯行，並對所犯深表悔悟，態度堪稱良好，及其犯罪動機、手段、所生危害、僅
    具國小畢業學歷之智識程度等一切情狀，量處如主文所示之刑，併諭知易科罰金
    之折算標準，以示懲儆。
據上論斷，應依刑事訴訟法第二百九十九條第一項前段、家庭暴力防治法第五十條第
一款、第二款，刑法第十一條前段、第五十六條、第五十五條、第四十一條第一項前
段，罰金罰鍰提高標準條例第二條，判決如主文。
本案經檢察官孫沛琦到庭執行職務。
中    華    民    國    九十一      年      十      月      二十五      日
                                臺灣彰化地方法院刑事第三庭
                                    法      官  高  文  崇
右正本證明與原本無異。
如不服本判決，應於判決送達後十日內向本院提出上訴狀( 須附繕本 )。
告訴人或被害人對於判決如有不服具備理由請求檢察官上訴者，其上訴期間之計算係
以檢察官收受判決正本之日期為準。
                                    法院書記官  謝  志  鑫
中    華    民    國    九十一      年      十      月      三十一      日
違反法院第十三條、第十五條所為之下列裁定者，為本法所稱之違反保護令罪，處三
年以下有期徒刑、拘役或科或併科新臺幣十萬元下罰
金：
一、禁止實施家庭暴力行為。
二、禁止直接或間接騷擾、接觸、通話或其他連絡行為。
